【裁判字號】    89,重訴,852
【裁判日期】    891122
【裁判案由】    清償債務
【裁判全文】
臺灣臺北地方法院民事判決  八十九年度重訴字第八五二號
    原      告    台灣省合作金庫
    法定代理人    乙○○
    訴訟代理人    己○○
                  丁○○
    被      告    辛○○
                              .
                              .
右當事人間清償債務事件，本院判決如左：
被告應給付原告美金壹拾捌萬捌仟陸佰貳拾伍元角玖分，及自民國八十五年五月十
三日起至清償日止；其中美金壹拾萬零伍仟玖佰壹拾元貳角玖分部分，按週年利率
百分之八‧五計算，另捌萬貳仟柒佰壹拾貳元壹角部分按週年利率百之八‧二五計算
之利息；並自民國八十五年六月十四日起至清償日止，在六個月以內者，按上開利率
百分之十，逾六個月者，超過六個月部份按上開利率百分之二十計付違約金。原告其
餘之訴駁回。
訴訟費用由被告負擔。
    事    實
甲、原告方面：
    一、聲明：被告應給付原告美金壹拾捌萬捌仟陸佰貳拾伍元角玖分，及自民國
              八十五年五月十三日起至清償日止，其中美金壹拾萬零伍仟玖佰壹拾
              元貳角玖分部分，按週年利率百分之八‧五計算，另捌萬貳仟柒佰
              壹拾貳元壹角部分按週年利率百之八‧二五計算之利息；並自民國八
              十五年六月十四日起至清償日止，在六個月以內者，按上開利率百分
              之十，逾六個月者，超過部份按上開利率百分之二十計付違約金。於
              給付時，按原告牌告之匯率折付新臺幣。
    二、陳述：
        （一）被告辛○○受被告興為儀器有限公司（下稱興為公司）之邀、與被告
              丙○○、庚○、甲○共同為連帶保證人（此部分均已另行審結），其
              於民國八十一年四月七日出具保證書，於美金二十萬元、新臺幣一千
              萬元限額範圍內，保證被告興為公司於當時及將來所簽章之付款、承
              兌、背書或保證之票據暨借據（包括透支契約）以及其他一切債務（
              包括因委任保證契約、開發國內、外信用狀等之不履行，或代售印花
              稅票、代辦統一發票及其他各項代辦業務等有關事務而發生之一切債
              務及臨時拆借、短欠款項）憑證，對原告所負之債務負連帶保證責任
              。嗣八十四年月七月二十日，被告興為公司與向原告簽訂借據，及進
              口遠期信用狀借款契約，約定對被告興為公司當時及將來在原告辦理
              遠期信用狀方式進口，向國外採購物資以美金二十萬元為限額，期間
              自八十四年七月二十日起至八十五年五月十日止，循環開發遠期信用
              狀，並以每筆遠期信用狀項下匯票到期日之前一日或通知之到期日為
              每筆債務清償日，如被告遲延清償時，應自延遲日起，以原告墊付金
              額按原告通知遠期信用狀外幣授信利率與原告放款利率加碼標準核算
              新臺幣之新臺幣放款利率之較高利率支付遲延利息外，並另按，逾期
              清償在六個月以內者，按上開利率百分之十，超過六個月者，按上開
              利率百分之二十計付違約金，，且均承認每筆開發信用狀申請書所列
              金額與其所發生利息及一切費用為原告代被告向國外保證付款或墊款
              之金額，並同意以開發信用狀申請書，遠期信用狀項下匯票等有關文
              件為憑證。
        （二）被告興為公司依前揭契約先後提出三紙開發信用狀申請書，向原告為
              申請，經原告開發一百八十天期遠期信用狀，每筆信用狀除百分之十
              五金額係其自備款外，其餘百分之八十五均係原告經由國外銀行為其
              墊款，有原告進口單據到達處理紀錄單副本為憑，且信用狀項下貨物
              到達，經原告分別通知被告興為公司提貨訖。惟前揭墊款到期後，經
              向被告興為公司催討，除償還部分本金外，尚餘本金美金壹拾捌萬捌
              仟陸佰貳拾伍元角玖分，迄未償還。
        （三）被告辛○○為連帶保證人，故應負連帶給付之責任。
    三、證據：提出連帶保證書乙份、借據乙份、進口遠期信用狀借款契約乙份、開
              發信用狀申請書三紙、信用狀三份、進口單據到達處理紀錄單副本三
              紙、擔保提貨＼副提單背書申請書三份等件影本為證。
乙、被告方面：
    被告辛○○未於言詞辯論期日到場，亦未曾提出書狀作何聲明或陳述。
        理      由
甲、程序方面：
    本件被告辛○○未於最後言詞辯論期日到場，核無民事訴訟法第三百八十六條列
    各款情形，應依原告之聲請，由其一造辯論而為判決。
乙、得心證之理由：
一、本件原告主張之事實，已據其提出連帶保證書乙份、進口遠期信用狀借款契約乙
    份、開發信用狀申請書三紙、信用狀三份、進口單據到達處理紀錄單副本三紙、
    擔保提貨＼副提單背書申請書三份等件影本為證，被告興為公司對於原告請求之
    本息、違約金，及前揭文書之真正不爭執，核屬相符，自堪信為真實。
二、原告主張被告應於給付本件美金債務時，按其牌告之匯率折付新臺幣云云。「按
    以外國通用貨幣定給付額者，債務人得按給付時給付地之市價，以中華民國通用
    貨幣給付之，民法第二百零二條前段定有明文。換言之，僅債務人有此換幣給付
    權，債權人則無換幣給付請求權。」（最高法院八十三年度台上字第二０二五號
    判決意旨參照）是「當事人約定以外國通用貨幣為給付者，債權人不得請求債務
    人以我國通用貨幣給付。本件上訴人委託被上訴人簽發信用狀時所付保證金為美
    金，而被上訴人依約應還之保證金亦為美金，為原審所確定之事實。依前開說明
    ，上訴人僅得請求被上訴人以美金返還保證金，不得請求被上訴人以新台幣返還
    保證金。」（最高法院七十六年度台上字第五四八號判決意旨參照）本件被告興
    為公司向原告所借之款是美金二十萬元，有前揭借據可證，再者，另依前揭借款
    契約第五條約定：「借款人（即被告興為公司）最遲應於每筆借款到期日，將借
    款本金以外匯存款或按償還當時貴庫（即原告）所公告之外匯即期賣出匯率，或
    按借款人另向貴庫所訂立預購外匯契約之匯率折合新臺幣償付貴庫；：：：」被
    告興為公司以外匯或新臺幣償付，為被告興為公司之權，是原告請求被告於償付
    時應以其牌告之匯率折付新臺幣，揆諸前揭說明，難謂有據。
三、原告依連帶保證契約請求被告給付美金壹拾捌萬捌仟陸佰貳拾伍元角玖元，及
    自民國八十五年五月十三日起至清償日止，其中美金壹拾萬零伍仟玖佰壹拾元
    貳角玖分部分，按週年利率百分之八‧五計算，另捌萬貳仟柒佰壹拾貳元壹角部
    分按週年利率百之八‧二五計算之利息；並自民國八十五年六月十四日起至清償
    日止，在六個月以內者，按上開利率百分之十，逾六個月者，超過部份按上開利
    率百分之二十計付違約金部分為有理由，應予准許。逾此範圍，為無理由，應予
    駁回。
四、本件事證已臻明確，兩造其餘攻擊防禦方法及舉證，與本判決結果不生影響，無
    贅述必要，併予敘明。
丙、結論：
    本件原告之訴為一部有理由，一部無理由，依民事訴訟法第三百八十五條第一項
    前段、第七十九條但書，判決如主文。
中      華      民      國    八十九    年    十一    月    二十二    日
                                            民事第二庭法      官  吳光釗
右為正本係照原本作成
如對本判決上訴，須於判決送達後廿日內向本院提出上訴狀
中      華      民      國    八十九    年    十一    月    二十二    日
~B法院書記官  呂昆


司法院資訊處製作；財團法人民間司法改革基金會備份。
